臺灣花蓮地方法院民事判決　　　　　　　　　 九十三年度婚字第二五三號
　　原　　　告　甲○○
　　被　　　告　乙○○
右當事人間離婚事件，本院於民國九十三年八月十七日辯論終結，茲判決如左：
    主　　文
准原告與被告離婚。
訴訟費用由被告負擔二分之一，餘由原告負擔。
    事　　實
甲、原告方面：
  一、聲明：(一)准原告與被告離婚。(二)訴訟費用由被告負擔。
  二、陳述：
    (一)緣原告與被告於八十六年四月三十日結婚，婚後始發現雙方個性不合，當時雙
      方所生子女林冠丞在原告娘家由原告母親照顧，被告之父為孫子之教養問題辱
      罵原告母親，原告詢問被告為何其父要辱罵原告母親，當時雙方本欲協議離婚
      ，然因被告要求原告賠償新臺幣（下同）四十萬元，原告自覺並無過失不願支
      付，故雙方口頭協議分居，原告約於八十八年五月間返回娘家居住，被告與子
      林冠丞則仍居花蓮縣新城鄉○○路二六六號。查兩造已逾五年以上未曾同居，
      彼此亦不相往來，原告僅偶爾打電話回家詢問兒子生活狀況，已徒具夫妻之名
      ，早無夫妻之實，雙方婚姻已無續予維持之可能，爰依民法第一千零五十二條
      第二項之重大事由訴請離婚。
    (二)兩造分居後即互不往來，亦未聯絡，原告曾探視子女一次。
  三、證據：
      提出戶籍謄本一件為證。
乙、被告方面：
  一、聲明：
      原告之訴駁回，訴訟費用由原告負擔。
  二、陳述：
    (一)原告於八十八年間多次提及離婚，某日晚間自行收拾行李回娘家，被告前往娘
      家欲接原告返家，原告拒絕返家，嗣兩造至律師事務所協議離婚，被告要求原
      告給付四十萬元，原告拒絕而未達成協議，原告即繼續住居娘家至今。
    (二)兩造婚後相處尚可，後因子女教養之事發生爭執，兩造自八十八年分居後即互
      不往來，亦未互通電話，原告僅來探視子女一、二次，被告曾於八十八年五月
      十四日在報紙刊登警告逃妻之廣告
  三、證據：
      提出報告廣告一件為證。
    理　　由
一、本件原告起訴主張兩造為夫妻關係，婚後始發現雙方個性不合，本欲協議離婚，
    因原告不願支付四十萬元予被告而作罷，惟雙方協議分居，至今已逾五年，其間
    雙方互不往來，亦未聯絡，兩造婚姻已無續予維持之可能，為此，依民法第一千
    零五十二條第二項可歸責於被告之不能維持婚姻之重大事由請求判決離婚；被告
    則以當初係原告自行返回娘家，兩造曾協議離婚，因原告不願給付四十萬元而未
    達成協議，兩造分居已五年，其間雙方互不往來，亦未聯絡等語為辯。
二、按夫妻之一方有民法第一千零五十二條第一項各款以外之重大事由，難以維持婚
    姻者，夫妻之一方得請求離婚。但其事由應由夫妻之一方負責者，僅他方得請求
    離婚，民法第一千零五十二條第二項定有明文。該條項但書之規定，係為求公允
    而設，故難以維持婚姻之重大事由，夫妻雙方均須負責時，應比較衡量雙方之有
    責程度，僅許責任較輕之一方，得向責任較重之他方請求離婚，如雙方之有責程
    度相同時，則雙方均得請求離婚，始符公平（最高法院九十年度臺上字第一九六
    五判決參照）。次按婚姻乃一男一女之兩性結合，以組織家庭，共同生活為目的
    。我國民法親屬編第三節明定婚姻之普通效力，其中第一千零一條規定夫妻之同
    居義務，即在彰顯婚姻以組織家庭、共同生活為目的之本質。故如有足以破壞共
    同生活或難以維持共同生活之情事發生，允宜許其離婚以消滅婚姻關係。七十四
    年六月三日修正公布之民法親屬編，就裁判離婚之原因增設民法第一千零五十二
    條第二項規定：「有前項以外之重大事由，難以維持婚姻者，夫妻之一方得請求
    離婚。但其事由應由夫妻之一方負責者，僅他方得請求離婚。」，乃關於夫妻請
    求裁判離婚事由之概括規定，其目的在使夫妻請求裁判離婚之事由更富彈性，夫
    妻間如已發生難以維持婚姻之重大事由，縱不符同條第一項所列各款情形，仍得
    訴請離婚。又婚姻係以夫妻雙方情感為基礎，以共同生活為目的，配偶間應本相
    互協力保持其共同生活之圓滿、安全及幸福，若此基礎不復存在，致夫妻無法共
    同生活，且無復合之可能，即應認有難以維持婚姻之重大事由存在，合先敘明。
三、本件原告主張兩造為夫妻關係，現仍存續中，業據原告提出戶籍謄本一件為證，
    被告亦自認，自堪信為真實。原告又主張婚後始發現雙方個性不合，本欲協議離
    婚，因原告不願支付四十萬元予被告而作罷，惟雙方協議分居，至今已逾五年，
    其間雙方互不往來，亦未聯絡等情，被告亦陳稱婚後因子女教養之事兩造時有爭
    執，嗣被告自行回娘家，兩造曾協議離婚，因原告不願給付四十萬元而作罷，兩
    造分居已五年，其間互不往來，亦未聯絡等語。是依兩造所述，兩造前已商議離
    婚，僅因給付金錢之事而未達成協議，可見兩造婚後感情極為不睦，否則殊無訴
    諸離婚之必要，尤有甚者，被告於報紙刊登警告逃妻啟事，更令雙方關係雪上加
    霜，堪認彼此間已無夫妻恩愛情義可言，雙方裂痕既深，即使勉強同住，亦難期
    其和睦共處。而兩造分居迄今長達五年餘，其間雙方互不往來，亦未有所聯絡，
    更無何積極彌補婚姻裂痕之舉，任令婚姻狀況益加惡化，此等毫無所謂之態度，
    堪認雙方均無維繫婚姻之心意，益見雙方已然絕決，徒有夫妻之名而無夫妻之實
    ，與夫妻以共同生活、同甘共苦、共創幸福家庭生活之本質相悖。佐以本件審理
    過程中，兩造仍互相多所指摘，裂痕更行加深，毫無和緩跡象，顯見夫妻情分已
    盡，難期繼續共處。準此，堪認兩造感情已然破裂，婚姻基礎動搖，顯無和諧之
    望，已構成婚姻難以維持之重大事由，且該事由應由兩造共負同等之責，揆諸上
    開說明，原告依民法第一千零五十二條第二項規定訴請離婚，核無不合，應予准
    許。
四、本件原告依民法第一千零五十二條第二項可歸責於被告之不能維持婚姻之重大事
    由請求判決離婚，本院雖准兩造離婚，惟認兩造對本件離婚事由應共負同等責任
    ，已如前述，則兩造本可互換地位訴請離婚，原告訴請離婚雖於法有據，然被告
    之應訴則乃法律規定所不得不然，則被告所為自為伸張或防衛權利所必要，本院
    因認本件訴訟費用應由兩造共同負擔，較為公允。
五、據上論結，原告之訴為有理由，依民事訴訟法第八十一條，判決如主文。
中　　　華　　　民　　　國　　九十三　　年　　　八　　　月　　三十一　　日
                              臺灣花蓮地方法院家事法庭
　　　　　　　　　　　　　　　 　　 法　　　官　及文通
右正本證明與原本無異。
如對本判決不服，應於送達後二十日內，向本院提出上訴狀（應抄附繕本）。
　　　　　　　　　　　　　　　　　　法院書記官
中　　　華　　　民　　　國　　九十三　　年　　　八　　　月　　三十一　　日
